【裁判字號】    99,交聲,1402
【裁判日期】    991110
【裁判案由】    違反道路交通管理處罰條例聲明異議
【裁判全文】
臺灣桃園地方法院交通事件裁定        99年度交聲字第1402號
原處分機關  交通部公路總局臺北區監理所
異  議  人
即受處分人  甲○○
上列異議人即受處分人因違反道路交通管理處罰條例事件，對於
原處分機關交通部公路總局臺北區監理所於中華民國99年8 月10
日北監自裁字第裁40－C00000000 號違反道路交通管理事件裁決
書所為之處分，聲明異議，本院裁定如下：
    主  文
原處分撤銷。
甲○○汽車駕駛人，駕駛汽車肇事致人受傷而逃逸，吊銷駕駛執
照，壹年內不得考領。
    理  由
一、原處分意旨略以：異議人即受處分人甲○○於民國99年4 月
    12日，駕駛車牌號碼2779－PW號自用一般小客貨車，沿臺北
    縣樹林市○○路○ 段行駛，於是日上午3 時30分許，行經中
    山路3 段與東佳路口時，適蘇致凡騎乘車牌號碼P67 －887
    號重型機車搭載陳婉琪亦沿樹林市○○路○ 段行駛，發生碰
    撞，致蘇致凡、陳婉琪人車倒地，蘇致凡因此受有左脛骨骨
    折、右腳多處擦、瘀傷等之傷害並昏倒於地，陳婉琪則受有
    右眉撕裂傷、兩側上肢、背、右臀多處擦挫傷之傷害，異議
    人肇事後未留置現場等待警方到來，亦未施以必要之救護，
    旋駕駛前開車輛離去，嗣經警員調閱現場監視錄影器，始行
    查獲異議人及駕駛車輛，因認異議人有「汽車駕駛人駕駛汽
    車致人受傷而逃逸」之違規事由，復掣開北縣警交大字第
    C00000000 號舉發違反道路交通管理事件通知單，爰依道路
    交通管理處罰條例第62條第4 項、第67條第3 項之規定，於
    99年8 月10日以北監自裁字第裁40－C00000000 號違反道路
    交通管理事件裁決書，裁處異議人罰鍰新臺幣（下同）
    6,000 元，並吊銷駕駛執照，1 年內不得考領等語。
二、聲明異議意旨略以：我對於肇事確屬不知情，係於99年4 月
    15日下午4 時經警通知始知，我所涉及刑案部分業經法院審
    理中，應由法院判決作最後定論等語，爰依法聲明異議。
三、本院之判斷：
  (一)按汽車駕駛人駕駛汽車肇事致人受傷或死亡者，應即採取救
    護措施及依規定處置，並通知警察機關處理，不得任意移動
    肇事汽車及現場痕跡證據，違反者處3,000 元以上9,000 元
    以下罰鍰；前項駕駛人肇事致人受傷而逃逸者，吊銷其駕駛
    執照；又汽車駕駛人，曾依本條例其他各條規定吊銷駕駛執
    照者，1 年內不得考領駕駛執照，道路交通管理處罰條例第
    62條第3 項前段、第4 項前段、第67條第3 項定有明文。
  (二)經查，異議人因同一肇事逃逸行為，經臺灣板橋地方法院檢
    察署檢察官於99年8 月10日以99年度偵字第15020 號起訴書
    提起公訴，經臺灣板橋地方法院於99年10月28日以99年度交
    訴第159 號判決判處異議人「甲○○駕駛動力交通工具肇事
    ，致人受傷而逃逸，累犯，處有期徒刑6 月，如易科罰金，
    以新臺幣1,000 元折算1 日」，該判決事實認定以異議人「
    甲○○於99年4 月12日凌晨3 時30分許，駕駛車牌號碼2779
    －PW號自小貨車，沿臺北縣樹林市○○路○ 段由東南往西北
    方向行駛，行經中山路3 段與東佳路口時，適蘇致凡騎乘車
    牌號碼P67-887 號重型機車搭載陳婉琪，沿樹林市○○路○
    段違規跨越雙黃線同向超速行駛於對向內側車道，甲○○於
    左轉時應注意車輛前後左右之狀況，且依當時情形並無不能
    注意之情事，竟疏未注意及此，貿然左轉，致蘇致凡騎乘之
    上開機車煞車不及，機車前車頭撞擊自小貨車之左後車門，
    致蘇致凡、陳婉琪人車倒地，蘇致凡因此受有左脛骨骨折、
    右腳多處擦、瘀傷等之傷害並昏倒於地，陳婉琪則受有右眉
    撕裂傷、兩側上肢、背、右臀多處擦挫傷之傷害後（過失傷
    害罪部分，均未據告訴），詎甲○○於肇事後，竟未施以必
    要之救護即駕車逃逸，嗣經警調閱上開肇事路口監視錄影而
    循線查獲」等情，業據本院調取臺灣板橋地方法院99年度交
    訴字第159 號刑事案件全卷查明屬實，並有該案刑事判決、
    臺灣高等法院被告前案紀錄表各1 份附卷可稽，核與原處分
    機關認定異議人肇事逃逸之違規事實相符，異議人業已於該
    案於99年9 月16日準備程序及於99年10月14日審判期日坦認
    其肇事逃逸之事實不諱，異議人原所辯前詞云云，尚非足取
    。本件事證明確，異議人確有肇事後逃逸之交通違規行為，
    堪以認定。
  (三)然按行政罰法第26條第1 項規定：「一行為同時觸犯刑事法
    律及違反行政法上義務規定者，依刑事法律處罰之。但其行
    為應處以其他種類行政罰或得沒入之物而未經法院宣告沒收
    者，亦得裁處之。」此其他種類行政罰，係指違反行政法上
    之義務應受「裁罰性」之「不利處分」，依行政罰法第2 條
    規定，包括限制或禁止行為之吊扣證照處分，及警告性之講
    習處分。究其立法目的，一行為同時觸犯刑事法律及違反行
    政法上義務規定時，由於刑罰與行政罰同屬對不法行為之制
    裁，而刑罰之懲罰作用較強，故依刑事法律處罰，即足資警
    惕時，實無一事二罰再處行政罰之必要，且刑事法律處罰，
    由司法機關依法定程序為之，較符合正當法律程序，應予優
    先適用，但罰鍰以外之沒入或其他種類行政罰，因兼具維護
    公共秩序之作用，為達行政目的，行政機關仍得併予裁處之
    。是以，異議人前開違規行為既同時觸犯刑事法律，業經判
    處罪刑在案，已如前述，異議人一行為同時觸犯刑事法律及
    違反行政法上義務規定，揆諸前揭說明，自應依刑事法律處
    罰，不得更對異議人處以行政罰性質之罰鍰處分。至吊銷駕
    駛執照，1 年內不得考領之處分，因屬行政罰法第2 條第1
    款所規定限制或禁止行為處分之其他種類行政罰，依前揭行
    政罰法第26條第1 項但書規定，仍得依法裁處之，尚不受異
    議人行為應依刑事法律處罰之限制。
  (四)綜上所述，異議人確有於前開時間、地點，駕駛汽車肇事致
    人受傷而逃逸之違規行為，原處分機關依道路交通管理處罰
    條例第62條第4 項、第67條第3 項規定裁處，固非無據。然
    異議人同一行為既已遭刑事法律處罰，原處分機關裁罰異議
    人罰鍰6,000 元部分，顯與行政罰法第26條第1 項前段、第
    2 項之規定意旨有違，即有可議，此節異議意旨所指為有理
    由，以本件交通違規係異議人以一行為為之，罰鍰、吊銷駕
    駛執照及1 年內不得考領處分彼此無從區分，本院自應將原
    處分撤銷，自為裁罰如主文第2 項所示，以期適法。
據上論斷，應依道路交通管理處罰條例第87條第2 項，道路交通
案件處理辦法第20條前段，裁定如主文。
中    華    民    國    99    年    11    月    10    日
                  交通法庭  法  官   吳宗航
以上正本證明與原本無異。
如不服本裁定，應於裁定送達後5 日內向本院提出抗告狀。
                            書記官  鄭乃甄
中    華    民    國    99    年    11    月    16    日

司法院資訊處製作；財團法人民間司法改革基金會備份。
